【裁判字號】    89,自,790
【裁判日期】    891030
【裁判案由】    違反商標法
【裁判全文】
臺灣臺中地方法院刑事判決                          八十九年度自字第七九號
    自  訴  人  集友科技股份有限公司
    代  表  人  蘇大峰
    被      告  乙○○
    選任辯護人  劉淑華
右列被告因違反商標法案件，經自訴人提起自訴，本院判決如左：
    主  文
乙○○無罪。
    理  由
一、自訴意旨略以：被告乙○○係鴻一汽車百貨股份有限公司之法定代理人，「Ｘ─
    １Ｒ」及「馬力精」字樣皆為自訴人集友科技股份有限公司依法擁有商標專用權
    之已註冊商標，未料被告既未向自訴人購買貨品，亦未經自訴人允許，為使一般
    購買人產生混同誤認，竟於民國八十九年九月出版之汽車購買指南及汽車性能情
    報等雜誌上刊登載有前揭商標之侵權廣告，販賣上揭仿冒商標之產品，已侵害自
    訴人之商標專用權，因認被告涉犯商標法第六十二條之仿冒商標罪嫌云云。
二、按犯罪事實應依證據認定之，無證據不得推定其犯罪事實；不能證明被告犯罪者
    ，應諭知無罪之判決，刑事訴訟法第一百五十四條、第三百零一條第一項分別定
    有明文。又認定不利於被告之事實，須依積極證據，苟積極證據不足為不利於被
    告事實之認定時，即應為有利於被告之認定，更不必有何有利之證據；認定犯罪
    事實所憑之證據，雖不以直接證據為限，間接證據亦包括在內，然而無論直接或
    間接證據，其為訴訟上之證明，須於通常一般之人均不致有所懷疑，而得確信為
    真實之程度者，始得據為有罪之認定，最高法院分別著有三十年上字第八一六號
    、七十六年台上字第四九八六號判例可資參照。
三、本件自訴人認被告乙○○涉犯商標法第六十二條之仿冒商標罪嫌，係以被告既未
    向自訴人購買上揭商標產品，竟於八十九年九月出版之汽車購買指南及汽車性能
    情報雜誌上刊登前述仿冒商標之廣告為其論據。訊據被告乙○○坦承伊係鴻一汽
    車百貨股份有限公司之登記負責人，惟堅決否認有何違反商標法犯行，辯稱：伊
    雖為鴻一汽車百貨股份有限公司之名義負責人，但伊沒有讀書，在彰化鄉下種田
    ，該公司實際上是由伊之兒子劉柏良及其朋友趙助人負責經營，且伊公司有無販
    賣自訴人所指上揭侵犯商標之合成機油，伊亦不知情等語。經查：被告之子劉柏
    良到庭證述：鴻一汽車百貨股份有限公司共有七個股東，公司於八十八年十一月
    間開幕，因伊曾在汽車百貨做過事情，對該項業務熟悉，故該公司實際上是由伊
    、其兄劉文彬及友人趙助人共同經營，而自訴人所指「Ｘ─１Ｒ」、「馬力精」
    商標之合成機油，是公司在開幕前時，向盈實有限公司之業務員甲○○，以每瓶
    二百八十元之價格買進，盈實有限公司之業務員甲○○並保證該合成機油是真品
    ，絕非仿冒產品，其產品上並印有「ＴＣＣ保證原廠真品」之貼紙，伊信該產品
    為真，始訂購四百瓶等語，並提出盈實有限公司業務員甲○○之名片、盈實有限
    公司保證上述合成機油之商標保證書、盈實有限公司之統一發票及出貨單據影本
    為憑。且證人趙助人亦到庭證稱：伊為鴻一汽車百貨股份有限公司之股東，公司
    於八十八年十一月間開幕，該公司實際上是伊和劉柏良共同經營，上述合成機油
    是劉柏良對外接洽，被告乙○○對汽車百貨並不清楚，他只是掛名負責人而已，
    因為大部分的股東都是他們家裡的人等語。互核其等供述情節，又相符合。而自
    訴人對被告公司販賣之上述仿冒商標產品，係購自盈實有限公司乙節，復不爭執
    。是被告所辯，即堪採信。被告既僅為鴻一汽車百貨股份有限公司掛名之負責人
    ，未實際負責經營，且鴻一汽車百貨股份有限公司販賣之上述合成機油，確係劉
    柏良向盈實有限公司所購買，盈實有限公司復出具保證書，保證該產品係原廠真
    品，並已申請註冊等情，自難認被告有何意圖欺騙他人，而於同一商品或類似商
    品使用相同於他人註冊商標之圖樣犯行。此外，本院復查無證據證明被告涉犯該
    條罪責，不能證明被告犯罪，自應為被告無罪判決之諭知。
據上論斷，應依刑事訴訟法第三百四十三條、第三百零一條第一項，判決如主文。
中      華      民      國      八十九      年     十     月    三十    日
                                    臺灣臺中地方法院刑事第六庭
                                        法  官    黃  峻  隆
右正本證明與原本無異。
如不服本判決，應於送達後十日內向本院提出上訴狀 （須附繕本） ，上訴於台灣高
等法院台中分院。
                                        書記官
中      華      民      國      八十九      年    十一    月     二     日


司法院資訊處製作；財團法人民間司法改革基金會備份。
